【裁判字號】    98,勞訴,77
【裁判日期】    981030
【裁判案由】    給付資遣費等
【裁判全文】
臺灣板橋地方法院民事判決              98年度勞訴字第77號
原      告  丙○○
被      告  先鎰企業股份有限公司
法定代理人  甲○○
訴訟代理人  林福地律師
            乙○○
上列當事人間請求給付資遣費等事件，經本院於民國98年10月6
日言詞辯論終結，判決如下；
    主  文
原告之訴駁回。
訴訟費用由原告負擔。
    事實及理由
一、原告起訴主張：
（一）緣原告於民國69年2月起任職於被告先鎰企業股份有限公
      司（以下簡稱：先鎰公司），被告先鎰公司於98年1月22
      日以景氣不佳為由，主動提出將原告資遣，並給付1.5個
      月資遣費，且被告先鎰公司開立離職證明書予原告，該離
      職證明書亦載明原告離職原因係非自願性離職，並告知原
      告可至勞工局申請失業補助。又原告雖未滿60歲，然勞保
      投保年資已達25年8個月，業已符合請領一次退休金之資
      格，原告平均每月薪資為新臺幣（下同）42,779元，以原
      告工作年資舊制20年7個月、新制3年加以計算，原告自得
      請求資遣費944,703元，然被告僅支付64,169元，則被告
      尚應給付原告資遣費880,534元。
（二）對被告抗辯之陳述：
      原告雖曾向被告先鎰公司表明礙於經濟壓力，乃利用不需
      加班之閒暇時間兼差，惟原告兼差並未影響工作，況原告
      與被告先鎰公司從未簽訂競業禁止條款，則被告先鎰公司
      稱原告洩漏業務資訊予訴外人崴鴻實業有限公司（以下簡
      稱：崴鴻公司）致公司受有損失，顯無理由。
（三）聲明：被告應給付原告800,000元。
二、被告則以下開情詞置辯：
（一）查被告係於98年1 月22日提出終止兩造間勞動契約之要求
      ，經原告同意後，並以相當於資遣之條件，給付171,117
      元之款項予原告，此由原告所簽立之資遣書載明「本人已
      與先鎰公司達成資遣協議，同意就上訴條件接受資遣」等
      語可稽。故兩造係以協議方式終止勞動契約，並非由被告
      片面終止勞動契約，被告亦非將原告資遣。蓋若被告係資
      遣原告，被告僅須片面通知原告並依據勞基法規定直接給
      付資遣費即可，根本無須經過原告同意，亦無再由原、被
      告簽立協議書之必要。又原告之所以同意被告所提出之協
      議方案，係因原告除在被告公司任職外，並在與被告公司
      業務性質相同之崴鴻公司兼職，被告曾多次勸導並警告原
      告，惟其仍未停止兼職。然被告公司主要業務是研發製作
      精密馬達主軸，與崴鴻公司業務完全相同，原告在被告公
      司擔任資深技術員，負責研磨、組裝零件及產品維修等工
      作，與被告公司客戶直接接觸，知悉被告公司客戶及業務
      資訊。嗣原告執意在崴鴻公司兼職後，即陸續發生被告公
      司客戶將部分訂單轉移至崴鴻公司，甚至被告公司之業務
      資訊被洩漏給崴鴻公司，造成被告公司之相關損失，原告
      係因在崴鴻公司兼職造成被告公司損失，自己過意不去有
      所愧疚，始同意被告所提終止勞動契約之方案，則被告並
      未強迫原告接受協議方案。是原告與被告間係協議終止勞
      動契約，並無給付資遣費之問題。
（二）按「勞工年滿60歲，工作年資滿15年以上者，得請領月退
      休金。但工作年資未滿15年者，應請領一次退休金。勞工
      不適用勞動基準法時，於有第1 項規定情形者，始得請領
      」，勞工退休金條例第24條定有明文。經查，本件原告適
      用勞退新制，且原告僅47歲，依上開規定，原告並不符合
      請領退休金之條件，自無發生退休金少領之可能，益徵原
      告未符合退休之條件，並無請領退休金問題。至於本件原
      被告間係協議終止勞動契約，並無資遣問題，原告依法自
      無領取失業救濟金之可能，則原告稱其可領取之失業救濟
      金，因投保薪資金額之差距，將減少領取20,520元，亦有
      未合。
（三）聲明：原告之訴駁回。
三、查原告主張其於69年2月起任職於被告先鎰公司，被告先鎰
    公司嗣於98年1月22日以景氣不佳為由，主動提出將其資遣
    ，並給付1.5個月資遣費，且被告先鎰公司開立離職證明書
    予原告，該離職證明書亦載明其離職原因係非自願性離職，
    並告知其可至勞工局申請失業補助，其雖未滿60歲，然勞保
    投保年資已達25年8個月，業已符合請領一次退休金之資格
    ，其平均每月薪資為42,779元，以其工作年資舊制20年7個
    月、新制3年加以計算，其自得請求資遣費944,703元，然被
    告僅支付64,169元，則被告尚應給付其資遣費880,534元等
    語，被告則以前開情詞置辯，是本件所應審究者，應為原告
    所簽具協議書效力之問題，茲敘述如下。
四、按和解有使當事人所拋棄之權利消滅及使當事人取得和解契
    約所訂的權利之效力；當事人一經和解即應受該和解契約之
    拘束，不得就和解前之法律關係再行主張（參照民法第737
    條、最高法院19年上字第1964號判例）。是查勞動基準法關
    於資遣費之規定，固為保護勞工而設，屬強制規定，勞雇雙
    方依民法第71條規定，固不得事先拋棄資遣費請求權，如事
    先拋棄，因違反勞動基準法關於資遣費之規定，雖屬無效，
    惟勞工之資遣費請求權一旦發生，則為獨立之債權，依私法
    上「契約自由」之大原則，勞雇雙方自得就此一債權互相讓
    步，成立和解。則查，原告與被告公司就上開資遣費及其餘
    對被告公司之預告工資之請求權已據簽具資遣書達成協議，
    上開資遣書並載明「本人（即原告）已與先鎰公司達成資遣
    協議，同意就上訴條件接受資遣」等語，此有上述資遣書影
    本1件在卷可稽，而原告對於該資遣書確係其本人親簽亦不
    爭執（見本院98年10月6日言詞辯論筆錄），是該資遣協議
    之性質應屬當事人約定互相讓步，以終止爭執而成立之和解
    契約，則縱原告與被告公司成立之系爭契約關係屬勞動基準
    法第2條第6款規定之勞動契約而有勞動基準法之適用，然原
    告等於該協議書內，已同意自98年1月22日即與被告公司終
    止勞動契約，原告復未提出積極證據足資證明其簽立該資遣
    協議書有何遭強暴脅迫之情形，其於簽立該資遣協議書之時
    即取得向被告公司請領資遣費及其餘對被告公司之預告工資
    等請求權之權利，此等請求權已屬獨立債權，原告自得就此
    權利與被告公司達成協議，是被告辯稱並未強迫原告接受協
    議方案，原告與被告間係協議終止勞動契約，並無給付資遣
    費之問題等語，即非無據。
五、綜上所述，原告與被告公司既於98年1月22日達成上開資遣
    協議，則依民法第737條規定，即使當事人所拋棄之權利消
    滅及使當事人取得和解契約所訂明權利之效力，是原告與被
    告公司關於系爭資遣費等之爭議，自應依98年1月22日達成
    之上開協議內容而定，故原告再為本件之請求，即屬無據。
    從而，原告請求被告應給付其800,000元，為無理由，尚難
    准許。
六、因本案事證已臻明確，兩造其餘主張陳述及所提之證據，均
    毋庸再予審酌，附此敘明。
七、訴訟費用之依據：民事訴訟法第78 條。
中    華    民    國    98    年    10    月    30    日
                  民事第三庭    法  官  邱靜琪
以上正本係照原本作成
如對本判決上訴，須於判決送達後20日內向本院提出上訴狀
中    華    民    國    98    年    10    月    30    日
                                書記官  鄭美莉


司法院資訊處製作；財團法人民間司法改革基金會備份。
